【裁判字號】    95,訴,1599
【裁判日期】    951013
【裁判案由】    偽造文書
【裁判全文】
臺灣桃園地方法院刑事判決             95年度訴字第1599號
公  訴  人  臺灣桃園地方法院檢察署檢察官
被      告  甲○○○○○  ○○.
上列被告因違反毒品危害防制條例案件，經檢察官提起公訴（94
年度毒偵字第5768號），被告於本院準備程序進行中，就被訴事
實為有罪之陳述，經本院告知簡式審判程序意旨，並聽取公訴人
及被告之意見後，本院合議庭裁定依簡式審判程序審理，本院判
決如下：
    主  文
NGUYEN THI HUONG（中文姓名阮氏香）共同偽造公印文，處有期
徒刑肆月，如易科罰金，以參佰元折算壹日。扣案之偽造中華民
國外僑居留證（統一編號：JD00000000）壹張沒收；又行使偽造
之中華民國外僑居留證及外國人工作許可證，足以生損害於公眾
及他人，處拘役參拾日，如易科罰金，以新臺幣壹仟元折算壹日
。扣案之偽造中華民國外僑居留證（統一編號：JD00000000）壹
張、偽造之外國人工作許可證（許可證號：000000000） 壹張均
沒收。
    事  實
一、NGUYEN THI HUONG（中文姓名阮氏香，以下稱阮氏香）係於
    民國（下同）91年11月8 日合法來臺灣工作之越南籍女子，
    入境後即在臺中縣潭子鄉○○路○段184 巷39弄5 號處擔任
    看護工作，嗣於92年6 月22日因不詳原因逃離原僱主，為留
    臺工作，竟基於偽造公印文及行使偽造特種文書之犯意，於
    94年9 月間某日，在臺北縣樹林市某處，交付其本人照片1
    張及新臺幣（下同）6,000 元，予與其具有犯意聯絡之真實
    姓名、年籍均不詳之成年男子，由該名成年男子在94年9 月
    間某日至同年10月間某日之不詳時間，在臺灣地區某不詳地
    點，偽造「TRAN NGOC LAN （中文姓名：陳玉蘭，以下稱陳
    玉蘭）」名義，其上蓋有偽造「內政部印」公印文1 枚之偽
    造中華民國外僑居留證1 張及偽造外國人工作許可證（許可
    證號：000000000）1張後，該名成年男子於94年10月間某日
    ，在臺北縣樹林市某處，交付上開偽造之外僑居留證及外國
    人工作許可證予阮氏香。嗣阮氏香取得上開偽造之中華民國
    外僑居留證、偽造之外國人工作許可證後，竟基於行使偽造
    特種文書之犯意，於95年7 月4 日中午12時許，在桃園縣桃
    園市○○路760 號前，為警盤查時，持前開偽造之中華民國
    外僑居留證、外國人工作許可證行使供警查驗，足以生損害
    於陳玉蘭、內政部、警察機關與勞工管理機關對於外籍勞工
    管理之正確性。然當場遭警發現有異而循線查知上情，並扣
    得上開偽造偽造之中華民國外僑居留證、偽造之外國人工作
    許可證各1張。
二、案經桃園縣政府警察局桃園分局報請臺灣桃園地方法院檢察
    署檢察官偵查起訴。
    理  由
一、被告阮氏香所犯係死刑、無期徒刑、最輕本刑為3 年以上有
    期徒刑以外之罪，被告於準備程序中就被訴事實為有罪之陳
    述，經法官告知簡式審判程序之旨，並聽取公訴人、被告之
    意見後，合議庭認為適宜，依刑事訴訟法第273 條之1 第1
    項規定，裁定由受命法院獨任進行簡式審判程序，先此敘明
    。
二、上揭事實，業據被告阮氏香於本院審理時坦承犯行，且有扣
    案之中華民國外僑居留證、外國人工作許可證各1 張可資佐
    證，而上開扣案居留證、工作許可證經查無證號或該證號並
    非發給個人使用等情，有臺灣桃園地方法院檢察署公務電話
    紀錄單2 紙在卷可稽。此外，並有外勞居留資料查詢- 明細
    內容顯示畫面1 份在卷可按。足認上揭事實，除被告不利於
    己自白外，並有前述補強證據可佐，本件事證明確，被告犯
    行洵堪認定，應依法論罪科刑。
三、刑法及刑法施行法部分條文業經修正公布，並均於95年7 月
    1 日施行。修正後刑法第2 條第1 項之規定，係規範行為後
    法律變更所生新舊法律比較適用之準據法，於修正後刑法施
    行後，應適用修正後刑法第2 條第1 項規定之從舊從輕之原
    則為比較；修正後刑法第2 條第2 項，則為同條第1 項之特
    別規定，於修正後刑法施行後，關於非拘束人身自由之保安
    處分，應依修正後刑法第2 條第2 項之規定，適用裁判時之
    法律。又修正後刑法第35條，乃刑之重輕之法定次序與標準
    ，應適用裁判時之修正後刑法第35條之規定。修正後刑法第
    2 條第1 項係採從舊從輕原則，適用最有利於行為人之法律
    。既曰法律，自較刑之範圍為廣；除法律有特別規定者（如
    修正後刑法第2 條第2 項非拘束人身自由之保安處分適用裁
    判時法，又如修正後刑法施行法第3 條之1 第3 項、第6 條
    之1 、第9 條之3 規定之情形），應依其規定；或事關執行
    之緩刑之宣告，或犯罪在刑法修正施行前，自首在刑法施行
    後之自首部分，或程序之規定（程序從新，如刑法第40條沒
    收宣告之程序規定），應適用裁判時之修正後刑法之規定外
    ；依修正後刑法第2 條第1 項比較時，應就罪刑有關之共犯
    、未遂犯、連續犯、牽連犯、結合犯，以及累犯加重，自首
    減輕暨其他法定加減原因（如身分加減）與加減例等一切情
    形，綜其全部之結果而為比較後，整個之適用，不能割裂而
    分別適用有利益之條文。關於易科罰金之折算標準、易服勞
    役之折算標準及期限、罰金與死刑是否併予執行、多數有期
    徒刑定應執行之刑時之最高刑期之限制等之修正，事涉行為
    人易刑折算標準金額之多寡與期限之長短及定執行刑時能否
    就罰金刑併予執行或有期徒刑定應執行之刑時最高度之限制
    ，亦均屬應依修正後刑法第2 條第1 項比較適用法律之範圍
    。拘束人身自由之保安處分，並非屬修正後刑法第2 條第2
    項規定應適用裁判時法之範圍，除有特別規定者外，亦屬應
    依修正後刑法第2 條第1 項比較適用法律之範圍；從刑附屬
    於主刑，除法律有特別規定者外，依主刑所適用之法律（以
    上參考最高法院95年5 月23日刑事庭第8 次會議決議及最高
    法院24年上字第4634號、24年上字第5292號、27年上字第26
    15號判例）。經查：
  (一)本件被告於94年9 月間案日至同年10月間某日間共同偽造特
    種文書後，法律有變更，關於刑法第212 條之偽造特種文書
    罪之法定罰金刑部分，由原定貨幣單位銀元300 元以下罰金
    ，並依罰金罰鍰提高標準條例第1 條前段規定提高為10倍（
    提高後折算為新台幣9000元以下罰金），經依修正後刑法施
    行法第1 條之1 第1 項、第2 項前段規定，修正為貨幣單位
    為新台幣，並就所定數額提高為30倍，亦即修正為新台幣30
    000 元以下罰金；而法定罰金刑最低度部分，由修正前刑法
    第33條第5 款規定為銀元1 元以上，依罰金罰鍰提高標準條
    例第1 條前段提高為10倍（提高後折算為新台幣30元），修
    正後刑法第33條第5 款則修正為新台幣1000元以上，以百元
    計算，是關於修正之罰金刑最高度部分，行為時法與裁判時
    法輕重相同，行為時法並無不利於被告情形，而就修正之罰
    金刑最低度部分，行為時法較有利於被告。
  (二)刑法第28條共犯之規定，修正前刑法第28條規定：「二人以
    上共同實施犯罪之行為者，皆為正犯。」，修正後刑法第28
    條規定：「二人以上共同實行犯罪之行為者，皆為正犯。」
    ，亦屬法律變更，行為時法並無不利於被告情形。
  (三)又被告於刑法修法施行前所犯之偽造公印文罪、偽造特種文
    書罪間，有方法目的之牽連關係，依修正施行前刑法第55條
    之規定，為牽連犯，應僅從一重之偽造公印文罪處斷，其最
    重法定刑為5 年以下有期徒刑；然依修正施行後之刑法，已
    刪除牽連犯之規定，原則上即應個別論處偽造公印文罪及行
    使偽造特種文書罪，其刑度經數罪併罰之結果，最重法定刑
    為有期徒刑6 年，顯較修正前依刑法第55條之規定僅論以偽
    造公印文罪為重。
  (四)刑法第41條第1 項前段關於易科罰金折算標準部分：修正前
    刑法第41條第1 項前段規定：「犯最重本刑為5 年以下有期
    徒刑之刑之罪，而受6 月以下有期徒刑或拘役之宣告，因身
    體、教育、職業、家庭之關係或其他正當事由，執行顯有困
    難者，得以1 元以上3 元以下折算1 日，易科罰金。」；又
    被告行為時之易科罰金折算標準，修正前罰金罰鍰提高標準
    條例第2 條前段（現已刪除）規定，就其原定數額提高為10
    0 倍折算1 日，因此被告行為時之易科罰金折算標準，應以
    銀元300 元折算1日 ，經折算為新臺幣後，應以新臺幣900
    元折算1 日。惟修正後刑法第41條第1 項前段則規定：「犯
    最重本刑為5 年以下有期徒刑之刑之罪，而受6 月以下有期
    徒刑或拘役之宣告者，得以新臺幣1000元、2000元、3000元
    折算1 日，易科罰金。」，比較修正前後之易科罰金折算標
    準，仍以95年7 月1 日修正公布施行前之規定，較有利於被
    告。
  (五)綜合上述各條文修正前、後之比較，揆諸前揭最高法院決議
    及修正後刑法第2 條第1 項前段、後段規定之「從舊、從輕
    」原則，就上開被告於95年7 月1 日前所為之犯行，自應適
    用被告行為時之法律，即修正前刑法之相關規定，予以論處
    。
四、按中華民國外僑居留證具有特許外國人在我國居留之性質，
    屬特許證之一種，又其上「內政部印」之印文，係表示公務
    機關之資格及職務，屬印信條例第2 條之印信之印文，應為
    刑法第218 條所稱之公印文（最高法院71年臺上字第1831號
    判例要旨、86年臺上字第4631號判決意旨參照）。是被告於
    上開時、地偽造外僑居留證、工作許可證，核其此部分所為
    ，係犯修正前刑法第212 條之偽造特種文書罪，修正前刑法
    第218 條第1 項之偽造公印文罪（司法院釋字第82號解釋參
    照）。再被告於95年7 月4 日行使系爭外僑居留證、工作許
    可證之所為，係犯刑法第216 條、第212 條之行使偽造特種
    文書罪。被告偽造特種文書之低度行為，為其後於95年7 月
    4 日行使之高度行為所吸收，不另論罪。被告就上開偽造公
    印文及偽造特種文書犯行，與該成年男子間，有犯意之聯絡
    及行為之分擔，為共同正犯。被告就於在94年9 月間某日至
    同年10月間某日所犯偽造特種文書罪與偽造公印文罪2 罪間
    ，有方法目的之牽連關係，應依修正前刑法第55條之規定，
    從較重之偽造公印文罪處斷。被告所犯上開偽造公印文、行
    使偽造特種文書二罪間，犯意各別，罪名不同，應分論併罰
    。爰審酌被告犯罪之動機、目的、手段、所生危害、生活狀
    況、知識程度及犯後坦承犯行之態度等一切情狀，各量處如
    主文所示之刑，並依前開說明，就共同偽造公印文部分，適
    用修正前刑法第41條第1 項前段、修正前罰金罰鍰提高標準
    條例第2 條規定，諭知易科罰金之折算標準。另就行使偽造
    之外僑居留證、工作許可證部分，適用修正後之刑法第41條
    第1 項前段之規定，定其易科罰金之折算標準，並一體適用
    修正後刑法施行法第1 條之1 第1 項、第2 項前段規定。扣
    案之外僑居留證、工作許可證各1 張，係被告所有供犯罪所
    用之物，應依修正前、修正後刑法第38條第1 項第2 款之規
    定，併予宣告沒收。至系爭居留證上偽造之「內政部印」之
    公印文1 枚，附於上開中華民國外僑居留證無從分離且已併
    同沒收，故不另依法諭知沒收公印文；系爭居留證上被告所
    有之照片1 張，亦已因沒收系爭居留證而包括在內，無須重
    複為沒收之諭知，併此敘明。
據上論斷，應依刑事訴訟法第273 條之1 第1 項、第299 條第1
項前段，修正後刑法第2 條第1 項前段，修正前刑法第28條、第
212 條、第218 條第1 項，刑法第216 條、第212 條，修正前刑
法第55條、第41條第1 項前段、第38條第1 項第2 款，刑法第41
條第1 項前段、第38條第1 項第2 款，罰金罰鍰提高標準條例第
1 條前段，修正前罰金罰鍰提高標準條例第2 條，修正後刑法施
行法第1 條之1 第1 項、第2 項前段，判決如主文。
本案經檢察官何嘉仁到庭執行職務。
中    華    民    國    95    年    10    月    13    日
                    刑事第七庭  法  官  劉為丕
上正本證明與原本無異。
如不服本判決，應於判決送達後10日內向本院提出上訴狀（應附
繕本），上訴於臺灣高等法院。
                                書記官  顏美惠
中    華    民    國    95    年    10    月    16    日
附錄本案論罪科刑法條：
中華民國刑法第212條
（偽造變造特種文書罪）
偽造、變造護照、旅券、免許證、特許證及關於品行、能力服務
或其他相類之證書、介紹書，足以生損害於公眾或他人者，處1
年以下有期徒刑、拘役或3 百元以下罰金。
中華民國刑法第216條
（行使偽造變造或登載不實之文書罪）
行使第210 條至第215 條之文書者，依偽造、變造文書或登載不
實事項或使登載不實事項之規定處斷。
中華民國刑法第218條
（偽造盜用公印或公印文罪）
偽造公印或公印文者，處 5 年以下有期徒刑。
盜用公印或公印文足以生損害於公眾或他人者，亦同。


司法院資訊處製作；財團法人民間司法改革基金會備份。
